最高法院刑事判決　　　　　　　　　 110年度台上字第5547號
上　訴　人　臺灣高等檢察署臺中檢察分署檢察官林弘政
被　　　告　甲○○
上列上訴人因被告違反毒品危害防制條例案件，不服臺灣高等法
院臺中分院中華民國110年 8月24日第二審更審判決（110年度上
更二字第91號，起訴案號：臺灣臺中地方檢察署 107年度偵字第
22023、22024、29047號），提起上訴，本院判決如下：
    主  文
上訴駁回。
    理  由
一、按刑事訴訟法第377 條規定，上訴於第三審法院，非以判決
    違背法令為理由，不得為之。是提起第三審上訴，應以原判
    決違背法令為理由，係屬法定要件。如果上訴理由書狀並未
    依據卷內訴訟資料，具體指摘原判決不適用何種法則或如何
    適用不當，或所指摘原判決違法情事，顯與法律規定得為第
    三審上訴理由之違法情形，不相適合時，均應認其上訴為不
    合法律上之程式，予以駁回。
二、本件原判決以公訴意旨略以：被告甲○○於民國107年8月上
    旬受共犯吳建鴻（原名張銘晏，與下載吳中文、何順鴻〈原
    名何致遠〉，均經判處罪刑確定）之邀約，與吳中文、何順
    鴻、吳建鴻、（成年男子）「正哥」基於運輸第二級毒品及
    私運管制物品出口之犯意聯絡，允諾將毒品甲基安非他命（
    毛重合計2,557.5 公克）以隨身夾帶自臺中搭機前往香港，
    交付接應者之方式，運輸毒品出境，嗣於出境前經警查獲而
    未遂。因認被告涉犯毒品危害防制條例第4 條第6項、第2項
    運輸第二級毒品未遂、懲治走私條例第2 條第2項、第1項私
    運管制物品出口未遂罪嫌。惟經審理結果，則以不能證明被
    告犯罪，因而撤銷第一審科刑之判決，改判諭知無罪，已載
    敘其調查取捨論斷所憑之依據及理由，有卷存資料可資覆按
    。
三、檢察官上訴意旨略以：被告在查獲之初，即107年8月 3日第
    一次及翌（ 4）日第二次警詢筆錄，均未表示係配合警方辦
    案，並供稱準備好後反悔想將綁在身上之毒品拆下，於偵訊
    中亦坦承係受金錢誘惑所以同意運毒，足見其行為之初，確
    有因欠債為本件運毒報酬所誘惑，而為共同運輸毒品之犯行
    ，其後因害怕而反悔，始積極聯繫警員張正儀，嗣於審理中
    否認犯行，係事後卸責之詞，不足採信；依共犯吳建鴻之供
    述，被告於107年7月底亦曾運輸毒品前往香港，且被告在此
    之前確曾短期出境至香港，其應熟悉短時間內即可來回港臺
    完成運輸行為，否則當無在張正儀告誡不得參與犯行，且檢
    察官未給予證人保護下，猶與吳建鴻商討細節，其心存僥倖
    欲夾帶毒品出境獲利，復慮及風險甚高，始向警方求助中止
    犯行，原判決就上開證據何以不足以認定被告有罪，未詳敘
    理由，有理由不備之違法。
四、惟查，原判決就其調查證據之結果已載明：㈠被告於案發前
    之000年0月0日以秘密證人Ａ1身分製作檢舉筆錄，向警方舉
    報並指認共犯吳建鴻（阿海）、何順鴻，警方因此明確知悉
    可能運輸毒品甲基安非他命之日期、起迄地點、方式、訂購
    機票處所等詳細計畫及共犯住所、使用之交通工具等節，則
    倘被告意在成功運毒取酬，當嚴守犯罪計畫，防免警方追查
    ，衡情殊無事前檢舉並詳述上情，徒增警方破案機會之理；
    ㈡依卷附查獲當日（107年8月 3日）被告分別與吳建鴻、警
    員張正儀之通訊軟體微信、LINE（下稱LINE）截圖，暨張正
    儀之供述，被告與吳建鴻會合前，多所拖延未決，而引發吳
    建鴻不滿；期間並與張正儀密切保持聯繫，明確告知行蹤、
    共犯作為及毒品位置等訊息，且不時向張正儀求援，完全無
    何一心圖夾帶毒品獲利，因慮及風險甚高始中途放棄，或仍
    心存僥倖，但為謀事發後自保而舉報之情事；㈢若非被告查
    獲當日遵從張正儀指示拖延時間，並即時告知共犯車號、所
    在旅館名稱及房號等關鍵訊息，單憑警力未必得於毒品出境
    前順利查獲本案，被告辯稱其想幫警方破案，尚非無據；㈣
    被告為協助警方破案，自當避免共犯起疑致事跡敗露，其因
    而允諾運輸毒品，並與吳建鴻商討報酬、探聽搭乘班機、接
    受吳中文綑綁毒品等，並無悖常情，難據此認其有參與本案
    運輸毒品犯行之主觀犯意。至於張正儀於被告以LINE告知行
    蹤時，回以驚訝貼圖，或係有感於事情進展迅速、事態緊急
    具時效性，而非根本不知此事，無從認張正儀斯時始知被告
    參與本案，逕採為不利被告之認定。因認本件卷存事證不足
    以認定被告有共同運輸毒品、私運管制物品出口之主觀犯意
    ，應為被告無罪之諭知等理由甚詳，核其論斷說明，概屬原
    審採證認事職權之合法行使，尚非其主觀之推測，從形式上
    觀察，與經驗法則及論理法則俱屬無違，無檢察官所指理由
    不備之違法。又稽之卷證，偵查中被告經檢察官聲請羈押，
    於法官為羈押訊問時，已供稱：我是警方的線人，並在途中
    還有向警方求救，可以傳喚張正儀作證等語，法官諭知暫休
    庭，復庭後被告供稱：「（依照法官與檢察官聯繫，檢察官
    表示本件是你提出檢舉，並配合警方查緝及搜索，是否正確
    ？）正確」、「（剛才為何說不是你配合警方？）因為我不
    懂法官說配合的意思」等語，嗣法院以被告係配合警方調查
    ，難認有運輸毒品犯意為由，駁回檢察官羈押之聲請，將被
    告釋放（見第652號聲羈卷證物袋所附筆錄第2、4、6頁），
    足見被告於偵查中即已陳明本案係配合警方，而非迄審理時
    始翻供；再依證人張正儀供稱：我有跟被告說移送是為了保
    護你，不可能不移送（見第一審卷㈢第199 頁），與原判決
    關於被告供稱於警詢係配合警方而為供述，即非不可採信等
    旨之說明，並無不合，自無從以被告於警詢或偵訊時已坦承
    犯行，且未供述係配合警方辦案，逕認其嗣後所辯不可採信
    ，即為其不利之認定。至於被告在107年7月底，是否曾以相
    同方法運輸毒品至香港，與檢察官起訴之本件犯行無涉，復
    未主張2者具如何證據上之關聯性，原判決未為判斷說明，
    同無所指理由不備之違法。
五、刑事訴訟法第161條第1項規定：檢察官就被告犯罪事實，應
    負舉證責任，並指出證明之方法。因此，檢察官對於起訴之
    犯罪事實，應負提出證據及說服之實質舉證責任。倘其所提
    出之證據，不足為被告有罪之積極證明，或其指出證明之方
    法，無從說服法院以形成被告有罪之心證，基於無罪推定之
    原則，自應為被告無罪判決之諭知。原判決就檢察官所提卷
    內證據，逐一剖析，參互審酌，仍無從獲得被告有被訴運輸
    第二級毒品未遂、私運管制物品出口未遂犯行而為有罪之心
    證，已記明認定之理由，因而為被告有利之認定，於法尚無
    違誤。檢察官上訴意旨以原判決有理由不備等前情，指摘原
    判決違法，核其所述，無非係就原審取捨證據與判斷證明力
    之職權行使，以自己說詞或持為不同之評價，指為違法，且
    重為事實之爭執，難謂已符合首揭法定上訴要件，應認其上
    訴違背法律上之程式，予以駁回。
據上論結，應依刑事訴訟法第395條前段，判決如主文。
中    華    民    國   110    年    12    月    29    日
                  刑事第九庭審判長法  官  段  景  榕  
                                  法  官  鄧  振  球  
                                  法  官  楊  力  進  
                                  法  官  汪  梅  芬  
                                  法  官  宋  松  璟  
本件正本證明與原本無異
                                  書記官
中    華    民    國   111    年    1     月    6     日